臺灣高等法院刑事判決　　　　　　　　95年度上訴字第4001號
上　訴　人
即　被　告　乙○○
選任辯護人　扶助律師李克廉律師
上列上訴人因強盜等案件，不服臺灣板橋地方法院95年度訴字第
90號，中華民國95年7月31日第一審判決（起訴案號：臺灣板橋
地方法院檢察署94年度核退偵字第1252號），提起上訴，本院判
決如下：
    主  文
原判決撤銷。
乙○○意圖為自己不法之所有，以強暴至使不能抗拒，而取他人
之物，處有期徒刑伍年。
    事  實
一、乙○○與甲○○（通緝中）係男女朋友，二人於民國（下同
    ）九十四年九月十一日二十時三十分許，由乙○○騎乘機車
    搭載甲○○，行經臺北縣蘆洲市○○路四三八號前，見丁○○、丙○○母女二人獨行，且丁○○脖子戴有之金項鍊，即
    共同意圖為自己不法之所有，由乙○○提議，推由甲○○下
    車搶奪丁○○之財物，甲○○即下車乘丁○○不及防備之際
    ，搶奪丁○○脖子所戴之金項鍊，惟因丁○○抵抗，並與丁○○發生拉扯，致未能得手（搶奪未遂屬不罰之前行為），
    乙○○見狀即趨車上前，易搶奪之犯意為強盜之犯意，下車
    後推倒丙○○，並施不法之腕力強行將丙○○壓在地上，以
    強暴方式至使丙○○不能抗拒，而強取丙○○隨身攜帶之皮
    包一個（內有國民身分證、全民健康保險ＩＣ卡及聯邦銀行
    信用卡各一張及現金新台幣《下同》二千八百元等），得手
    後，乙○○與甲○○共同騎乘原機車逃逸。嗣於九十四年九
    月十五日十六時許，經警在臺北縣蘆洲市○○○路72號循線
    查獲甲○○，並自其身上查扣丙○○遭盜取之國民身分證及
    全民健康保險ＩＣ卡各一張，並通知丙○○到案說明，始獲
    上情。
二、案經臺北縣政府警察局蘆洲分局報請臺灣板橋地方法院檢察
    署檢察官偵查起訴。
    理  由
壹、程序方面：
一、按被告以外之人於審判外之陳述雖不符刑事訴訟法第一百五
    十九條之一至之四等四條之規定，而經當事人於審判程序同
    意作為證據，法院審酌該言詞陳述或書面陳述作成時之情況
    ，認為適當者，亦得為證據；當事人、代理人或辯護人於法
    院調查證據時，知有同法第一百五十九條第一項不得為證據
    之情形，而未於言詞辯論終結前聲明異議者，視為有前項之
    同意，刑事訴訟法第一百五十九條之五定有明文。查證人周
    渝、江建龍、丙○○於警詢中之陳述，雖屬審判外之陳述，
    但被告及其辯護人均未就證據能力聲明異議，且本院審酌上
    開筆錄作成之情形，認為以之作為本案之證據為適當，是以
    其等於警詢之陳述，自有證據能力。
二、按被告以外之人於偵查中向檢察官所為之陳述，除顯有不可
    信之情況者外，得為證據。刑事訴訟法第一百五十九條之一
    第二項定有明文。查證人丁○○、丙○○於偵查中所為之證
    詞，業經具結，有結文在卷為憑，且並無證據證明有顯不可
    信之情形，自得為證據。
三、按刑事訴訟法第一百五十九條第一項規定所指「被告以外之
    人」，包括共同被告、共犯、被害人、告訴（發）人等在內
    。共同被告對於其他共同被告之案件而言，為被告以外之第
    三人，本質上屬於證人，故法院就被告之案件對其他共同被
    告或與被告有共犯關係之人為調查，應依人證之調查程序，
    傳喚該具證人適格之共同被告或共犯到場，使令具結，命其
    立於證人之地位而為陳述，並通知被告及其辯護人，使有行
    使詰問該證人之共同被告或共犯現在與先前陳述之瑕疵的機
    會，以確保其詰問權，並藉以發現實體真實。除客觀上有不
    能受詰問之情形，或被告及其辯護人放棄其詰問權者，或另
    有傳聞證據仍得例外採證之情形之外，如未踐行此一訴訟程
    序，該共同被告或共犯於審判外所為之陳述，即無容許得作
    為證據之餘地（最高法院九十五年臺上字第三四０一號判決
    要旨參照）。查共同被告甲○○現在通緝中，有臺灣板橋地
    方法院九十五年五月十九日九五年板院輔刑隆科緝字第四七
    二號通緝書在卷為憑，客觀上不能接受詰問，是以其於偵查
    中之陳述雖屬審判外之陳述，但因其現通緝中傳喚不到，而
    其於偵查業經具結，有結文在卷為憑，亦無顯不可信情況，
    依刑事訴訟法第一百五十九條之一第二項之規定，自有證據
    能力。
貳、實體方面：
一、訊據被告乙○○固坦承於九十四年九月十一日騎機車搭載被
    告甲○○行經臺北縣蘆洲市○○路四三八號前，見丙○○、
    丁○○母女獨行，由被告甲○○上前奪取丁○○脖子上所戴
    之金項鍊，因丁○○抵抗與被告甲○○發生扭打，伊見狀上
    前搶走丙○○之皮包後騎乘原機車搭載被告甲○○逃走，並
    將搶得皮包內之丙○○之證件交給被告甲○○等情不諱，惟
    矢口否認有強盜犯行，辯稱：伊見被告甲○○與丁○○兩人
    發生扭打，跑過去看後，順手拿走被害人丙○○的皮包逃去
    ，並未將被害人壓在地上云云。惟查：
(一)被告乙○○於偵查中已坦承：「我．．．載著甲○○大約晚
    上十點左右，經過蘆洲仁愛國小，看到兩名落單婦人就一直
    尾隨在後，後來看到他們要轉近一個小巷子，我就先放官下
    來，我先騎機車到巷子另依頭查看有無人經過，發現都沒人
    才決定下手，我機車再騎回來時發現官已經在搶其中一人（
    年紀較大）脖子上的金項鍊，而另一個年紀較輕的則與官在
    拉扯，我就趕快停車，把較年經的女子推倒，並搶走她的皮
    包，接著就拉官往我停車的地方跑過去一同騎車離開。（如
    何鎖定被害人）是我提議的，因為我看到老婦人戴著金鍊子
    ，所以官就同意一起下手。」等語。（見九十四年度偵字第
    一五八五四號偵查卷第十一、十二頁）
(二)證人丁○○於偵查中具結證稱：「（問：當天發生經過？）
    九月十一日晚上八點多，我和我女兒一起回家，走到家門口
    ，先是一個女的過來，沒有說什麼話，就伸手搶我脖子上金
    項鍊，我拉住墜子不讓她搶走，就和她發生拉扯，我女兒過
    來想推開她，一個男生突然騎機車出現，過來將我女兒推開
    ，將她摔在地上，並將我女兒壓在地上，使她無法起身，也
    無法反抗，搶走她原來側背在左肩上的皮包，接著男生就拉
    著女生要騎機車走，那女生還不願走，一直要伸手要我鍊子
    給她」等語（見九十四年度偵字第一五八五四號偵查卷第四
    三頁）；於原審審理時具結證稱：「（檢察官問：九十四年
    九月十一日日晚上八點你是否被搶？）是的」、「（檢察官
    問：如何被搶？）我跟我女兒去逛街，回家時，到門口時，
    我女兒去開門，我站在後面，有個女生跑到我後面，拉我的
    脖子的項鍊，我回來拿雨傘打他，項鍊扯斷，我拿走項鍊。
    他還在跟我拉扯，那個男生從外面，抓我女兒，將他壓在地
    上，我說不要打我的女兒，我項鍊給你，那個女生伸手在等
    ，項鍊有二截，沒有辦法拿給他。乙○○將我女兒壓在地上
    ，搶走我女兒的皮包，然後作上機車，順便將甲○○拉走」
    、「（檢察官問當時在拉扯時，甲○○有無打你？）沒有，
    就只有拉扯」、「（檢察官問：你的項鍊有無給甲○○？）
    沒有，乙○○搶走皮包就要甲○○跟他一起走」、「（檢察
    官問：他們在搶的時候，有無說什麼話？）都沒有說什麼」
    、「（檢察官問：如何知道是他們搶你們的？）他們用我女
    兒的名義去辦手機，手機行的人來我家，問是否有辦手機，
    我女兒說沒有。我們被搶時，我們就去報警」等語（見原審
    九十五年四月十四日審判筆錄）。
(三)證人丙○○於警詢供稱：「那天我與我母親要回家時，剛進
    入我家一樓門時，就有一名女子強行要搶奪我母親脖子上的
    金項鍊，我母親就與該女子互相拉扯，該名女子沒有得手後
    ，隨即就有另一名男子騎機車過來，把我壓在地上並強行搶
    奪我的皮包，得手後就迅速搭載該名女子一起離開現場，後
    來我與我母親大喊救命但無人理會。」等語（見九十四年度
　　核退偵字第一二五二號卷第六十四頁）；於偵查中具結證稱
  　：「（問：事發經過？）九十四年九月十一日八點三十分許
    ，在民族路四三八號前，我跟我媽媽剛好要進門，女的突然
    伸手去扯我媽媽脖子上的金項鍊，我媽媽抓住項鍊前面的墜
    子，所以那女的沒搶走，我轉身推開那女的，並且喊救命，
    我們在拉扯時，發現有機車騎來，結果那男的機車騎士下車
    就過來推開我，我撞到鐵門就跌倒，那男的就用一隻手把我
    壓在地上，另一隻手搶我的皮包」、「（問：男生推你時是
    否很用力？）是，所以我才會摔倒，手臂、膝蓋都有受到皮
    肉傷」、「（問：男的壓你在地上是否無法反抗？）是，但
    是他沒有對我說恐嚇的話」等語（見同上偵卷第三七、三八
    頁）；於原審審理時具結證稱：「（檢察官問：九十四年九
    月十一日晚上你有無被搶？）有的，在我家門口被搶」、「
    （檢察官問：知否被誰搶？）甲○○、乙○○」、「（檢察
    官問：確定是他們二人？）是的」、「（檢察官問：他們如
    何搶你們？）我們到便利商店東西，買完東西之後，我跟我
    媽媽走回家，路上很黑，要轉進巷子時，路燈壞掉，我先進
    去，我媽隨後，甲○○就往我媽脖子的項鍊，我媽媽抓住他
    的項鍊轉身，跟他掙扎，就將項鍊扯斷，我一轉身將甲○○
    推出門口，沒多久，乙○○就騎機車轉過來，他下車就對付
    我，將我推到門口，壓在地上，將我的臉壓在地上，我的皮
    包就被拿走」、「（檢察官問：當時甲○○在做什麼？）跟
    我媽媽拉扯」、「（檢察官問：乙○○搶走皮包後，他們如
    何離開？）皮包拿走後，就去騎機車，乙○○就去把甲○○
    拉走，二個人一起走，當時我們有喊救命，沒有喊搶劫」、
    「（檢察官問：你皮包有什麼東西？）身分證、信用卡、現
    金二千八百元及零零碎碎一些東西」、「（檢察官問：證件
    有無拿回來？）證件有去警察局拿回來，身分證我是隔天就
    去換新，隔天也換家裡的鑰匙」、「（檢察官問：檢察官問
    證件有無被拿去辦手機？）有的，通訊行到我家問我是否有
    辦手機，我說沒有，我的皮包被搶，通訊行的人有拿我被搶
    的身分證影本給我看，他說有人拿我的身分證去辦手機」、
    「（檢察官問：妳除了被搶皮包之外，妳媽媽有無東西被搶
    走？）沒有，只有她的項鍊斷掉，項鍊還她他手上」、「（
    檢察官問：乙○○壓住你時，你能不能動？）不能動」等語
    　（見同上審判筆錄）。
(四)同案被告甲○○於偵查中具結證稱：「那天晚上我與男友騎
    他的機車經過蘆洲民族路時，看到兩個女子深夜落單才臨時
    起意。」等語（見同上偵卷第十頁）、「（問：乙○○於九
    月十一日是否有搶奪較年輕受害女子的皮包？）有，他過去
    跟那女生拉扯，並推倒她，那女生倒在地上後，乙○○伸手
    去搶她的皮包，接著就叫我一起走了」等語（見同上偵卷第
    三九頁）。
(六)依被告於偵查中之自白及前開證人丁○○、丙○○及同案被
    告甲○○之供詞相互勾稽以觀，被告乙○○係與甲○○謀議
    由被告甲○○下手搶奪被害人丁○○之財物，惟因丁○○抵
    抗，並與甲○○拉扯，致未得手，被告乙○○見狀，即易強
    奪之犯意為強盜之犯意，對被害人丙○○施不法之腕力，致
    使丙○○不能抗拒而強盜其財物，殆無疑義。雖被告乙○○
 　 嗣翻異前詞，改以上情置辯，惟與前開證據不符，無非事後
    空言，不可採信。此外，復有被害人丙○○領回遭強盜之國
　　民身分證及全民健康保險IC卡出具之贓物認領保管單附卷可
  　稽。本件事證明確，被告乙○○犯行均堪認定。
三、核被告所為，係犯刑法第三百二十八條第一項之強盜罪。被
    告強盜前搶奪未遂部分，因其當時已變更犯意為強盜，而屬
    強盜行為之一部，自不另成立搶奪未遂罪。
四、原審因予論罪科刑，固非無見。惟查：被告被訴犯有刑法第
    二百十六條、第二百十五條之行使偽造私文書部分，尚屬不
    能證明其犯罪（詳如後述），乃原判決逕認告成立該項罪名
    ，並與上開強盜罪間有方法結果之牽連關係，為牽連犯，而
    依修正前刑法第五十五條之規定，從一重之普通強盜罪處斷
    ，自有未洽。被告上訴意旨，否認犯有強盜罪行，固無足取
    ，但查原判決既有上開可議，要屬無可維持，應予撤銷改判
    。爰審酌被告之素行、犯罪之動機、目的、手段、所生危害
    及犯罪後態度等一切情狀，量處如主文第二項所示之刑。
五、公訴意旨另以：被告乙○○於前開時地，盜取丙○○所有內
    有國民身分證等證件之皮包後，即與甲○○共同基於行使偽
    造私文書之犯意，由乙○○提議，推由甲○○持丙○○之國
    民身分證至通訊行，偽以丙○○名義申辦行動電話門號，甲○○遂於九十四年九月十四日二十一時許，至臺北縣蘆洲市
    ○○○路七十二號「大三重通訊行」，偽以丙○○名義申辦
    行動電話門號，並將丙○○之國民身分證交付該通訊行職員
    江建龍，復填寫臺灣大哥大股份有限公司行動電話服務申請
    書，在該申請書之申請人簽章欄偽造丙○○之署押一枚，偽
    造完成後，將申請書持交江建龍，予以行使，足生損害於臺
    灣大哥大股份有限公司對於客戶資料管理之正確性及丙○○
    。因認被告此部分係另犯刑法第二百十六條、第二百十五條
    之行使偽造私文書罪嫌云云。訊據被告矢口否認有前開犯行
    ，辯稱：伊搶到皮包後，即將證件交給甲○○，第二天伊與
    被告甲○○各自要回家後，是甲○○自己拿去聲請行動電話
    門號，伊未相偕前往，亦未叫甲○○偽以丙○○名義聲請行
    動電話門號等語。經查：
(一)原審同案被告甲○○於偵查中固具結證稱：「因為第二天晚
    上我男友乙○○要我拿我們搶到的皮包內證件去申請手機，
    我到蘆洲聯強國際申請手機，他們要我隔天來拿手機，結果
    隔天去店裡拿手機時就被警察在店裡抓了，我再帶警察到我
    家抓我男友。」等語（見同上偵卷第十二、十三、三九頁）
    ，惟被告所否認，且甲○○係於九十四年九月十二日二十時
    許及九十四年九月十四日二十一時許，分別持丙○○之國民
    身分證，單獨前往臺北縣蘆洲市○○○路三十五號「聯歐通
    訊行」及臺北縣蘆洲市○○○路七十二號「大三重通訊行」
    ，偽以丙○○名義申辦行動電話門號未果等情，亦據證人即
    「聯歐通訊行」負責人周渝及證人即「大三重通訊行」員工
    江建龍於警詢證述綦詳（見九十四年度核退偵字第一二五二
    號偵查卷第十七頁、第十二頁），即難採為不利於被告乙○○之論據。
(二)卷附臺灣大哥大股份有限公司行動電話申請書（按係「大三
    重通訊行」部分，另「聯歐通訊行」部分，前開證人周渝於
    警詢證稱已滅失）上「丙○○」之署押，係甲○○所偽造等
    情，亦據原審同案被告甲○○供明在卷，並有上開申請書存
    卷可參，亦不足作為不利於被告之認定。
(三)綜上所述，原審同案被告甲○○持以申請行動電話門號之丙○○國民身分證，雖係被告乙○○自被害人丙○○處劫取，
    且原審同案被告甲○○於偵查中證稱：該證件是被告乙○○
    交予伊去申辦行動電話門號等語，但為被告乙○○所堅詞否
    認，且乏補強證據足以擔保同案被告甲○○證詞之真實性，
    尚難遽採為斷罪資料。此外，復查無其他積極證據足資認定
    被告乙○○涉有前開犯行，自屬不能證明其犯罪，惟因公訴
    人執此與前開論罪科刑部分有牽連犯之裁判上一罪關係，爰
    不另為無罪之諭知。
據上論斷，應依刑事訴訟法第三百六十九條第一項前段、第三百
六十四條、第二百九十九條第一項前段、刑法第三百二十八條第
一項，判決如主文。
本案經檢察官陳玉珍到庭執行職務。
中　　華　　民　　國　　96　　年　　5　 　月　　2  　 日
                  刑事第十七庭  審判長法　官  趙功恆
                                      法  官  陳憲裕
                                      法  官  高明哲
以上正本證明與原本無異。
如不服本判決，應於收受送達後十日內向本院提出上訴書狀，其
未敘述上訴之理由者並得於提起上訴後十日內向本院補提理由書
（均須按他造當事人之人數附繕本）。
                                      書記官  梁淑時
中　　華　　民　　國　　96　　年　　5 　　月　　2 　　日
附錄本案論罪科刑法條全文
刑法第328條
（普通強盜罪）
意圖為自己或第三人不法之所有，以強暴、脅迫、藥劑、催眠術
或他法，至使不能抗拒，而取他人之物或使其交付者，為強盜罪
，處5 年以上有期徒刑。
以前項方法得財產上不法之利益或使第三人得之者，亦同。
犯強盜罪因而致人於死者，處死刑、無期徒刑或 10 年以上有期
徒刑；致重傷者，處無期徒刑或 7 年以上有期徒刑。
第 1 項及第 2 項之未遂犯罰之。
預備犯強盜罪者，處 1 年以下有期徒刑、拘役或 3 千元以下罰
金。
